【裁判字號】    98,台抗,247
【裁判日期】    980423
【裁判案由】    違反政府採購法
【裁判全文】
最高法院刑事裁定              九十八年度台抗字第二四七號
抗  告  人  台灣高等法院台中分院檢察署檢察官
被      告  甲○○
選任辯護人  王炳輝律師
上列抗告人因被告違反政府採購法案件，不服台灣高等法院台中
分院中華民國九十七年二月二十七日駁回第三審上訴之裁定（九
十四年度上訴字第二四三九號），提起抗告，本院裁定如下：
    主  文
原裁定撤銷。
    理  由
本件原裁定意旨略以：被告甲○○被訴涉犯政府採購法第八十七
條第五項之罪嫌部分，經原審審理結果，認為不能證明被告犯罪
，因而維持第一審關於該部分諭知被告無罪之判決，駁回檢察官
在第二審之上訴；該條項之罪，最重法定本刑為三年以下有期徒
刑，核屬刑事訴訟法第三百七十六條第一款之案件，既經第二審
判決，不得上訴於第三審法院；且依檢察官起訴書犯罪事實欄及
證據並所犯法條欄所載，被告所犯刑法第二百十六條、第二百十
三條及政府採購法第八十七條第五項之罪嫌，罪名互異，犯意各
別，應予分論併罰，檢察官於原審亦未爭執被告所犯該二罪具刑
法修正前牽連犯之裁判上一罪關係，於提起第三審上訴之上訴理
由書，始改稱被告被訴涉犯政府採購法第八十七條第五項之罪嫌
部分，與其另犯偽造文書之行為間具有牽連犯關係等情，乃認檢
察官對被告被訴違反政府採購法第八十七條第五項之罪嫌部分提
起第三審上訴，為法所不許，而依刑事訴訟法第三百八十四條前
段之規定，裁定駁回檢察官關於該部分之第三審上訴。固非無見
。
惟查：「對於判決之一部上訴者，其有關係之部分，視為亦已上
訴。」刑事訴訟法第三百四十八條第二項定有明文。其所謂有關
係之部分，係指判決之各部分在審判上無從分割，必須合一裁判
者而言。且認定案件之事實是否具實質上一罪或裁判上一罪不可
分關係之單一性，法院應在事實同一之範圍內，依職權調查認定
，不受當事人 (檢察官或自訴人）於起訴或上訴所主張之拘束，
上級審亦不受下級審見解之拘束。又修正前刑法第五十五條後段
規定「犯一罪而其方法或結果之行為犯他罪名者」，學說上稱為
牽連犯，係指行為者意念中祇欲犯某罪，而其實施犯罪之方法，
或其實施犯罪之結果，觸犯行為人目的行為以外之其他罪名而言
；其數行為間有無方法或結果行為之牽連關係，並非純以行為人
之主觀犯意為準，尚應參酌行為時之客觀事實以為決定；即數行
為之間，其犯意應連貫外，如在客觀上認其方法或結果行為，與
犯罪之目的行為，有不可分離之直接密切之關係，即為牽連犯。
因而認定牽連犯與否，應在有無不可分離之直接密切關係以為斷
，自方法言，不外犯一罪普通所採必要方法之行為，自結果言，
不外犯一罪普通所生之當然結果之行為。本件依檢察官起訴書之
記載，李富祥率同謝光清等人，於民國九十一年一月二十一日前
往南坑溪上游勘查發現有材積九十一立方公尺之漂流木，及有六
公里以上之擅設便道，為使謝國良等人取得集運漂流木之合約，
乃由林欽火於職務上所掌之鋼印使用情形登記表上，及由甲○○
製作內容不實之簽呈，虛偽記載發現漂流木材積僅二十餘立方公
尺，而壓低材積數量，以規避政府採購法之規定（見起訴書犯罪
事實四）；及林昌洪因不甘其僱工開路、盜伐、集運生立木及漂
流木所支出之鉅額費用，尚未回收即被查獲，為圖彌補損失，乃
決定承攬雙崎工作站所招標運送該批在苗展砂石場被查獲之林木
至東勢林管處舊址儲木場之工程，企圖於運送過程中截取部分林
木，予以盜賣獲利，乃與張石松、李鴻全共謀，借用無參與投標
意願之許裕源所有之裕翔土木包工業及邱肇育所有之合誠土木包
工業、益發土木包工業牌照參與比價，李富祥、甲○○明知實際
上並無三家廠商參與比價，仍基於指定由林昌洪、張石松承攬該
運送工程之不法犯意，故意違反政府採購法規定以虛偽比價之方
式，指示許裕源在估價單之金額欄上填寫「163,000 」元（新台
幣，下同），旋即當場宣布由裕翔土木包工業以十六萬三千元得
標，載運日期為九十一年三月十三至十五日，使林昌洪、張石松
、李鴻全等人取得該運送工程（見起訴書犯罪事實六），就該二
部分因認甲○○涉犯刑法第二百十六條之行使第二百十三條之公
務員登載不實公文書及政府採購法第八十七條第五項之罪嫌各等
情。依公訴意旨，甲○○等人係為規避政府採購法之規定，使謝
國良等人取得集運漂流木之合約，而故意為材積數量之不實記載
，嗣果違反政府採購法規定，以虛偽比價之方式使李鴻全等人取
得該運送工程，則依其犯意之連貫性，及數行為間之直接密切關
連性，該二部分行為之間，有無上揭方法或結果之牽連關係，即
非無疑。原審未詳為勾稽慎斷，徒以檢察官於起訴書及原審均未
主張甲○○所犯上開二罪為牽連犯，即認檢察官對於甲○○涉犯
政府採購法第八十七條第五項罪嫌部分所提第三審上訴為不合法
，而裁定駁回其上訴，自難認允洽。檢察官執此指摘原裁定不當
，非無理由，爰撤銷原裁定，俾由原法院更為適法之裁判。
據上論結，應依刑事訴訟法第四百十三條前段，裁定如主文。
中    華    民    國  九十八  年    四    月  二十三  日
                      最高法院刑事第九庭
                          審判長法官  邵  燕  玲
                                法官  李  伯  道
                                法官  孫  增  同
                                法官  李  英  勇
                                法官  蔡  彩  貞
      本件正本證明與原本無異
                                      書  記  官
中    華    民    國  九十八  年    四    月  二十九  日
                                                      K


司法院資訊處製作；財團法人民間司法改革基金會備份。
